【裁判字號】    97,簡上,745
【裁判日期】    970930
【裁判案由】    竊盜
【裁判全文】
臺灣高雄地方法院刑事判決             97年度簡上字第745號
上訴人  即
公  訴  人  臺灣高雄地方法院檢察署檢察官
被      告  乙○○
指定辯護人  本院公設辯護人丁○○
上列上訴人因被告竊盜案件，不服本院高雄簡易庭民國97年6 月
26日 97年度審簡字第2935號第一審判決（聲請簡易判決處刑案
號：97年度偵字第11711 號），提起上訴，本院管轄之第二審合
議庭認不得以簡易判決處刑，改依通常程序審理，自為第一審判
決如下：
    主  文
原判決撤銷。
乙○○無罪。
    理  由
一、聲請簡易判決處刑意旨略以：被告乙○○於民國97年3 月4
    日夜間11時許，在高雄市○○區○○路與海專路口，見王耀
    榮所有之車號YO-9990 號自小客車（車身號碼YS3DF58N5T00
    00000 號）遭人棄置於該處，竟意圖為自己不法之所有，以
    車內之鑰匙發動電門方式，竊取王耀榮所有之上開車輛，得
    手後隨即將該車車牌取下，另懸掛其於他處拾得之XS-3850
    號自小客車車牌（所涉侵占遺失物部分，另案偵辦）而使用
    該車。嗣於翌日（5 日）下午清晨3 時許，駕駛該車行經台
    南市○區○○路與崇德7 街之路口時，為警攔檢查獲，始查
    悉上情。因認被告涉犯刑法第320 條第1 項之竊盜罪嫌等語
    。
二、程序部分：
    本判決所引用之證據資料（詳後引證據），其中傳聞證據部
    分，縱無刑事訴訟法第159 條之1 至第159 條之4 或其他規
    定之傳聞證據例外情形，亦因檢察官、被告或同意可作為證
    據使用，或未聲明異議，依刑事訴訟法第159 條之5第1 項
    、第2 項之規定，本院審酌該證據作成之情況，認為適當，
    應得為證據。
三、實體部分：
  (一)上訴人上訴意旨略以：本件被告雖於偵查中坦認竊取王耀榮
    之車號YO-9990 號自小客車，且證人即被害人王耀榮之子甲
    ○○亦於警詢中陳稱該車遭竊。然該車平日係由甲○○使用
    ，而甲○○於收受上開貴院97年度審簡字第2935號判決後，
    即具狀陳稱上開自小客車係於97年3 月3 日，在高雄市鹽埕
    區某處遭被告以鐵棍攻擊後為被告取走等語。而被告上開強
    取該車之行為已構成強盜犯行，並經本署以97年度偵字第
    7605號案提起公訴，有該案起訴書1 份在卷可考，是被告取
    得上開車號YO-9990 號自小客車行為，究為竊盜或強盜，即
    有疑義，為免被告同一取得該車行為遭致竊盜及強盜之雙重
    刑罰，且被害人亦認本件應係強盜而非竊盜，故不應僅判處
    有期徒刑3 月，因而具狀請求上訴，為有理由，故請求另為
    適法判決等語。
  (二)按所謂同一案件，指同一訴訟物體，即被告及犯罪事實均相
    同者而言，不以起訴或告訴時所引用之法條或罪名為區分標
    準；又所謂同一案件，係指所訴彼此兩案為同一被告，其被
    訴之犯罪事實亦屬同一者而言，而其彼此兩案所訴被告同一
    ，被訴之犯罪事實亦無異，不因前後所主張之罪名有異即可
    謂非同一案件，前案如經檢察官偵查終結，後案自不得再行
    自訴（最高法院52年台上字第1048號、49年台上字第315 號
    判例意旨可參）。惟查，本案檢察官聲請簡易判決處刑意旨
    係以：被告乙○○於97年3 月4 日夜間11時許，在高雄市○
    ○區○○路與海專路口，竊取王耀榮所有之車號YO-9990 號
    自小客車1 部。而臺灣高雄地方法院檢察署97年度偵字第
    7605號（本院97年度訴字第895 號）檢察官之起訴事實則為
    ：被告乙○○於97年3 月3 日21時53分許，攜帶客觀上足認
    係凶器之銀白色鐵棍，駕駛王茹雯所有之車牌號碼CN-2931
    號自用小客車，尾隨甲○○所駕駛之車牌號碼YO-9990 號自
    用小客車，駛入高雄市○○區○○路立體停車場內4 樓，乘
    甲○○下車欲開啟後行李箱之際，喝令甲○○將車鑰匙交出
    ，旋持上開鐵棍從後攻擊甲○○頭部，致使甲○○跌坐在地
    不能抗拒，而受有頭部外傷併腦震盪、頂側頭皮兩處深部撕
    裂傷及左耳廓深部撕裂傷併耳軟骨骨折之傷害，見狀取走車
    鑰匙，將該車駛離停車場等語。故上開二案之被告雖屬同一
    ，然檢察官所指之犯罪時間並不相同，且前後二案所述之基
    本社會事實，亦顯有不同，且彼此間亦無裁判上一罪或實質
    上一罪之關係，難認係屬同一案件，是公訴人於此並無重複
    起訴之問題，合先敘明。
  (三)次按，犯罪事實應依證據認定，無證據不得認定犯罪事實；
    不能證明被告犯罪者，應諭知無罪之判決，刑事訴訟法第15
    4 條第2 項、第301 條第1 項分別定有明文。次按事實之認
    定，應憑證據，如未能發現相當證據，或證據不足以證明，
    自不能以推測或擬制之方法，為裁判基礎；且認定不利於被
    告之事實須依積極證據，苟積極證據不足為不利於被告事實
    之認定時，即應為有利於被告之認定；另認定犯罪事實所憑
    之證據，雖不以直接證據為限，間接證據亦包括在內，然而
    無論直接證據或間接證據，其為訴訟上之證明，須於通常一
    般之人均不致有所懷疑，而得確信其為真實之程度者，始得
    據為有罪之認定，倘其證明尚未達到此一程度，而有合理之
    懷疑存在而無從使事實審法院得有罪之確信時，即應由法院
    為諭知被告無罪之判決，亦有最高法院40年台上字第86號、
    30年台上字第816 號、76年台上字第4986號判例意旨足資參
    照。
  (四)公訴人認定被告涉犯刑法第320 條第1 項之竊盜罪，無非以
    ：被告之供述、證人即被害人王耀榮之子甲○○於警詢中之
    證述為論據。訊據被告堅詞否認有上開竊盜犯行，係稱：我
    這部車子是在大仁路的立體停車場裡面牽走的，我的確是有
    趁被害人下車的時候叫他交出鑰匙，並且拿鐵棍打他，之後
    把車子開走等語綦詳（參本院簡上卷第55頁背面）。況證人
    甲○○於另案警詢及偵訊中則就被告所涉強盜罪部分，證述
    明確，並有警詢、偵訊筆錄、醫院診斷證明、照片等證據在
    卷為憑。故本案被告所涉竊盜罪部分，依卷內證據，尚難遽
    為不利於被告之認定，是公訴人所指被告竊盜犯行自屬不能
    證明，原審遽以論罪科刑，尚有未恰，上訴人指摘被告取得
    上開車輛之行為，究為竊盜或強盜即有疑義，為免裁判兩歧
    ，因而提起上訴等語，即有理由，原判決既有上述瑕疵，自
    應由本院撤銷改判，另為被告無罪之諭知。
四、末按，法院得為簡易判決處刑者，以所科之刑係宣告緩刑、
    得易科罰金之有期徒刑及拘役或罰金為限；於檢察官聲請以
    簡易判決處刑之案件，經法院認應為無罪判決之諭知者，應
    適用通常程序審判之，刑事訴訟法第449 條第3 項、第451
    條之1 第4 項但書第3 款、第452 條分別規定甚明。又地方
    法院簡易庭對被告為簡易判決處刑後，經提起上訴，而地方
    法院合議庭認應為無罪判決之諭知者，依同法第455 條之1
    第3 項準用第369 條第2 項之規定意旨，應由該地方法院合
    議庭撤銷簡易庭之判決，改依第一審通常程序審判，其所為
    判決，應屬於第一審判決，檢察官仍得依通常上訴程序上訴
    於管轄第二審之高等法院（最高法院91年度台非字第21號判
    決參照）。本件聲請簡易判決處刑意旨，經本院審理後既認
    應為被告無罪之諭知，依上開說明，除撤銷原判決外，並應
    逕行改依通常程序審理，自為第一審判決，檢察官如有不服
    ，仍得於法定上訴期間內，向管轄之第二審法院提起上訴，
    附此敘明。
據上論斷，應依刑事訴訟法第452 條、第455 條之1 第1 項、第
3 項、第369 條第1 項前段、第364 條、第301 條第1 項，判決
如主文。
本案經檢察官丙○○到庭執行職務。
中    華    民    國    97    年    9     月    30    日
                  刑事第十二庭審判長法  官  洪碩垣
                                    法  官  葉文博
                                    法  官  張  震
以上正本證明與原本無異。
如不服本判決，應於判決送達後10日內，向本院提出上訴狀。
中    華    民    國    97    年    9     月    30    日
                                    書記官  鄒秀珍


司法院資訊處製作；財團法人民間司法改革基金會備份。
